【裁判字號】    95,交聲,1331
【裁判日期】    950918
【裁判案由】    交管條例聲異
【裁判全文】
臺灣板橋地方法院交通事件裁定        95年度交聲字第1331號
原處分機關  交通部公路總局臺北區監理所
異  議  人
即受處分人  甲○○
上列受處分人即異議人因違反道路交通管理處罰條例案件，對於
交通部公路總局臺北區監理所民國95年6 月20日為之北監自裁字
第裁40-C00000000號裁決處分，聲明異議，本院裁定如下：
    主  文
異議駁回。
    理  由
一、原處分意旨略以：異議人即受處分人甲○○於民國95年6 月
    11日晚間8 時50分許，駕駛車牌號碼8K-6617 號自用小客車
    ，沿臺北縣三峽鎮○○路往三峽方向行駛，在行經圳頭路51
    號前時，因有超速行駛之違反道路交通安全規則情事，殆發
    現呂進坤沿同向騎乘腳踏車於其前方時，已煞車閃躲不及而
    撞擊之，致呂進坤受有顱內出血傷害後因神經性休克而死亡
    ，經警據報前往現場處理並於同日掣單舉發，因認異議人有
    違反道路交通安全規則，因而肇事致人死亡之交通違規情事
    ，原處分機關即交通部公路總局臺北區監理所遂依修正前道
    路交通管理處罰條例第61條第1 項第4 款規定，裁處異議人
    吊銷駕駛執照，並1 年內禁考。
二、異議意旨略以：本件肇事地點是一個轉彎處，沒有指示燈，
    也沒有路燈，更沒有任何指示牌，而被害人又騎乘腳踏車於
    路中間，車尾也沒有燈，所以才會造成這樣的悲劇，異議人
    對於發生這樣一件事深感抱歉，心裡也感到非常的不安，然
    而因為異議人有一個領有殘障手冊的小孩，常常需要載他到
    各處做治療，還有工作的關係，真的不能沒有駕照，異議人
    已在最短時間將補償金給對方，異議人已付出相當的代價，
    請不要吊銷異議人的駕照。
三、按94年2 月5 日公布施行之行政罰法第5 條規定：「行為後
    法律或自治條例有變更者，適用行政機關最初裁處時之法律
    或自治條例。但裁處前之法律或自治條例有利於受處罰者，
    適用最有利於受處罰者之規定」，採從新從輕原則。惟若將
    從新之時點界定為包括訴訟救濟程序，易啟受處分者僥倖心
    理，毫無理由地提起救濟，而期待法規之變動，徒增救濟程
    序之費時費力亦將使原處分合法性判斷之基準時往後移挪，
    因而仿奧國立法例規定適用「行政機關最初裁處時」之法律
    。至於行為時至行政機關最初裁處前之法律有利於受處罰者
    ，適用最有利於受處罰者之規定，此乃「從輕」原則。查本
    件違規行為發生（95年6 月11日）後，道路交通管理處罰條
    例第61條、第67條固於94年12月28日修正公布，並於95年7
    月1 日施行；道路交通安全規則第93條亦於95年6 月30日經
    交通部以交路字第0950085038號令、內政部以台內警字第09
    50870865號令會銜修正發布，並自95年7 月1 日施行，惟本
    件違規行為發生時（95年6 月11日）及原處分機關之最初裁
    決（95年6 月20日）時，均在道路交通管理處罰條例及道路
    交通安全規則修正施行之前，即本件受處分人「行為時」及
    「行政機關最初裁處時」，前開條文並無變更，自無新舊法
    比較問題，先此敘明。
四、按行車速度，依速限標誌或標線之規定，無標誌或標線者，
    應依左列規定：一、行車時速不得超過50公里，此經修正前
    道路交通安全規則第93條第1 項第1 款定有明文；次按汽車
    駕駛人，駕駛汽車違反道路交通安全規則，因而肇事致人死
    亡者，吊銷其駕駛執照，並1 年內不得考領駕駛執照，修正
    前道路交通管理處罰條例第61條第1 項第4 款及第67條第3
    項亦分別規定甚明。查：
(一)、異議人於95年6 月11日晚間8 時50分許，駕駛車牌號碼8K-6
    617 號自用小客車，沿臺北縣三峽鎮○○路往三峽方向行駛
    ，行經圳頭路51號前時，因貿然以超過當地速限50公里即高
    達時速65公里之速度行駛，殆發現呂進坤沿同向騎乘腳踏車
    於其前方時，已煞車閃躲不及而撞擊之，致呂進坤受有顱內
    出血傷害後因神經性休克而死亡，經警據報前往現場處理，
    以異議人有違反道路交通安全規則，因而肇事致人死亡之交
    通違規事由掣單舉發乙節，有臺北縣政府警察局95年6 月11
    日北縣警字第C00000000 號舉發違反道路交通管理事件通知
    單在卷可稽。
(二)、異議人固於聲明異議狀中不否認於上揭時、地駕車與被害人
    呂進坤發生交通事故，並致呂進坤因而死亡乙節，惟否認有
    何違反道路交通管理處罰條例行為，辯稱：肇事地點是一個
    彎道，沒有路燈、指示燈，更沒有任何指示牌，被害人騎乘
    腳踏車於路中間，車尾又沒有燈，才會造成這樣的悲劇云云
    。惟查：
１、異議人於上揭時、地駕車與呂進坤發生交通事故，致呂進坤
    受有顱內出血傷害後因神經性休克死亡等情，為異議人所不
    否認，且有臺北縣政府警察局三峽分局受理相驗初步調查報
    告書暨報驗書、臺北縣政府消防局救護紀錄表各1 份在卷可
    稽，並據臺灣板橋地方法院檢察署檢察官督同法醫師相驗後
    ，製有法醫驗斷書、相驗屍體證明書等在卷足憑，復經本院
    依職權調閱臺灣板橋地方法院檢察署95年度偵字第14834 號
    、95年度相字第836 號偵查卷宗即異議人甲○○涉嫌過失致
    死案件之全卷核閱無誤，堪信屬實。
２、按行車速度，依速限標誌或標線之規定，無標誌或標線者，
    應依左列規定：一、行車時速不得超過50公里，此經修正前
    道路交通安全規則第93條第1 項第1 款規定甚明。查本件車
    禍事故當時，天候陰、夜間無照明、路面狀態濕潤、無缺陷
    、無障礙物各情，有道路交通事故調查報告表(一)在卷可稽，
    是本件車禍事故當時異議人並無不能注意之情事，亦可認定
    。
３、又本件事故現場之速限為時速50公里，亦有道路交通事故調
    查報告表(一)在卷可稽，詎核諸異議人於95年6 月12日警詢中
    自承：「（問：當你發現危害時對方距離你多遠？當時你行
    車速度多少？你採取何種反應措施？）發現對方已撞了，約
    65公里左右，我馬上下車察看對方傷勢，並攔查請路過車輛
    報警叫救護車，並指揮經過車輛，防止車子再度撞擊傷者。
    」；復於95年6 月12日偵查中自承：「（問：當時車速？）
    約65公里/ 小時。」等語明確，足徵異議人於車禍事故當時
    確有駕駛前開車輛行車速度超過速限規定即違反道路交通安
    全規則第93條第1 項第1 款規定情事，且呂進坤因受異議人
    撞擊後受有顱內出血傷害後因神經性休克死亡，異議人前開
    過失行為與被害人發生死亡結果間，有相當因果關係亦甚明
    確，從而，異議人有前開過失並因而肇事致人死亡之違規事
    實無疑，異議人辯稱並無過失，不足採信。
４、況異議人於前開時地，因此車禍事件所涉過失致死刑事案件
    部分，亦經臺灣板橋地方法院檢察署檢察官偵查後認異議人
    違反道路交通安全規則第93條第1 項第1 款規定而有駕駛人
    超速行駛情事，涉犯刑法第276 條第1 項過失致人於死罪，
    惟因念及異議人犯後坦承犯行且已與告訴人即被害人呂進坤
    之父呂阿壽達成和解，並提出和解書、支付收據，乃依刑法
    第57條及刑事訴訟法第253 條之1 第1 項及第253 條之2 第
    1 項第5 款規定，以95年度偵字第14834 號為緩起訴處分在
    案，亦有該件緩起訴處分書1 份附卷為憑，益見異議人確有
    駕駛前開車輛行車速度超過規定之違反修正前道路交通安全
    規則第93條第1 項第1 款情事，因而肇事致人死亡之違規事
    實甚明，異議人猶執前詞辯稱對本件車禍事故發生並無過失
    ，並將事故發生之緣由諉稱是因肇事地點是一個轉彎處，沒
    有指示燈，也沒有路燈，更沒有任何指示牌，而被害人又騎
    乘腳踏車於路中間，車尾也沒有燈，所以才會造成這樣的悲
    劇云云，對己身超速行駛不及煞停因而撞擊被害人使之死亡
    之過失置而不論，容係卸責之詞，自無足取。
五、綜上所述，受處分人即異議人甲○○於上述時、地，駕駛自
    用小客車有違反道路交通安全規則之規定，因而肇事致人死
    亡之事實堪可認定，至本件車禍被害人是否有騎乘腳踏車未
    靠右行駛等疏失，及異議人事後雖與被害人家屬達成民事和
    解賠償損害，然此仍無礙於異議人上揭違規行為之認定，復
    非屬法定免責事由，自無從據為對其有利之裁量依據。從而
    ，原處分機關引用上開修正前道路交通管理處罰條例第61條
    第1 項第4 款及第67條第3 項等規定，裁處異議人吊銷駕駛
    執照，並於1 年內不得重新考領駕駛執照，於法即無不當，
    應予維持，本件異議為無理由，應予駁回。
據上論斷，應依道路交通管理處罰條例第87條第2 項，道路交通
案件處理辦法第19條，裁定如主文。
中    華    民    國    95    年    9     月    18    日
                  交通法庭法  官  陳明偉
以上正本證明與原本無異。
如不服本裁定應於送達後5 日內向本院提出抗告狀。
                          書記官  陳慧儷
中    華    民    國    95    年    9     月    18    日


司法院資訊處製作；財團法人民間司法改革基金會備份。
